【裁判字號】    97,易,916
【裁判日期】    970815
【裁判案由】    傷害
【裁判全文】
臺灣臺北地方法院刑事判決               97年度易字第916號
公  訴  人  臺灣臺北地方法院檢察署檢察官
被      告  乙○○
選任辯護人  胡峰賓律師
上列被告因傷害案件，經檢察官提起公訴（96年度偵字第17428
號），本院判決如下：
    主  文
乙○○無罪。
    理  由
一、公訴意旨略以：被告乙○○明知丙○○為有配偶之人，竟與
    丙○○自民國96年7月下旬某日起，多次在兩人同居位於台
    北市中山區○○○路○段23號8樓之5之租屋處內，為通姦、
    相姦之行為（所涉相姦罪另為不起訴之處分）。嗣丙○○之
    妻甲○○於96年8月12日4時10分許，在上址內發現丙○○與
    乙○○衣衫不整、共處一室。詎乙○○不滿甲○○擅自帶徵
    信社人員闖入上址之舉，竟基於傷害之犯意，與甲○○拉扯
    ，致甲○○受有左手、右手部、右上臂多處挫傷之傷害，因
    認被告乙○○涉有刑法第277條第1項之傷害罪嫌。
二、按犯罪事實應依證據認定之，無證據不得認定犯罪事實；又
    不能證明被告犯罪者，應諭知無罪之判決，刑事訴訟法第15
    4 條第2 項、第301 條第1 項分別定有明文。再按，刑事訴
    訟法上所謂認定犯罪事實之證據，係指足以認定被告確有犯
    罪行為之積極證據而言，如未能發現相當證據或證據不足以
    證明，自不能以推測或擬制之方法，以為裁判基礎。而刑事
    訴訟上證明之資料，無論其為直接或間接證據，均須達到通
    常一般之人均不致有所懷疑，而得確信其為真實之程度，始
    得據為有罪之認定，若關於被告是否犯罪之證明未能達此程
    度，而有合理懷疑之存在，致使無從形成有罪之確信，根據
    「罪證有疑，利於被告」之證據法則，即不得遽為不利被告
    之認定，復有最高法院29年上字第3105號、76年台上字第49
    86號判例可資參照。
三、次按，對於現在不法之侵害，而出於防衛自己或他人權利之
    行為，不罰，但防衛行為過當者，得減輕或免除其刑，刑法
    第23條定有明文。而正當防衛，既為保護自己或第三人之權
    利，對不法侵害行為所為之反擊，足以使侵害者發生損害，
    故此項反擊之防衛行為，必須有一定之限度，亦即不超越必
    要之限度，以免侵害者所受之損害過大，流於防衛權之濫用
    ，致破壞社會之秩序。惟此防衛行為，祇以基於排除現在不
    法之侵害而不超越必要之程度為已足，不以出於不得已之行
    為為條件。另外，防衛行為是否逾越必要之程度，而形成防
    衛過當，則應就實行防衛行為之情節，以及實行防衛行為當
    時之客觀情狀而為判斷。詳言之，即應就防衛行為之實際情
    節、不法侵害者之攻擊方法、攻擊行為之強度及其危險性、
    攻擊或侵害之緩急情勢、防衛者本身之條件或防衛當時可用
    之防衛工具、公序良俗觀念等而作客觀判斷，不得僅以侵害
    法益與防衛法益之輕重為判斷之標準，亦不能專以侵害行為
    之大小及輕重做為判斷標準；換言之，決定防衛行為是否適
    當，應視侵害方法之緩急如何，以及防衛者之反擊是否出於
    必要以為斷，至於法益之保全，除此之外有無其他委屈求全
    之方法（如忍恥避讓、忍痛犧牲之類），以及被侵害之法益
    與被反擊之法益是否完全相稱，並無過分重視之必要。
四、本件公訴人認定被告乙○○涉有前述罪嫌，無非以被告乙○○及丙○○於臺灣台北地方法院檢察署另案96年8月12日偵
    訊時之供述及告訴人甲○○之指訴、馬偕紀念醫院診斷證明
    書為其主要論據。訊據被告乙○○固坦承於上揭時、地，因
    告訴人甲○○之夫丙○○與與乙○○共處一室，甲○○擅自
    帶徵信社人員闖入上址，與告訴人乙○○發生爭執，惟矢口
    否認有傷害告訴人甲○○之犯行，其辯稱意旨略以：是告訴
    人要強行脫伊衣服，說要看她先生外面的女人長什麼要子，
    告訴人他們一進來全部都是伊沒見過的人，還有三個男生，
    伊不可能讓告訴人把伊的衣服拉下，伊只好把手放在胸部那
    邊，伊根本沒有時間去傷害告訴人，也沒和告訴人拉扯等語
    。
五、被告乙○○之辯護人辯護意旨略以：告訴人甲○○侵入被告
    住宅、毀損被告物品及對被告為強制行為等不法行為業經台
    灣台北地方法院檢察署96年度偵字20586號及96年度偵字第
    24901號起訴後，業經鈞院97年度易字第671號判決告訴人甲○○有罪，是被告並無傷害故意且被告係依法行使其正當防
    衛之權利等語。
六、本院查：
（一）告訴人甲○○於96年8月12日4時許，在臺北市中山區○○○路○段23號8樓之5內，因甲○○擅自帶徵信社人員闖入
      乙○○之屋內，乙○○與甲○○二人有爭執且有拉扯，因
      而致甲○○受有左手、右手部、右上臂多處挫傷之傷害，
      此有馬偕紀念醫院診斷證明書在卷可憑，另分述如下：
    １、依告訴人甲○○於97年7月25日本院審理時具結證稱：
        伊到被告家的時候在外面，聽裡面有兩隻狗一直在叫，
        後來被告穿了一件很薄的情趣內衣，沒有穿內褲，直接
        把門打開，看到伊，她可能心虛，就往內跑，然後跑到
        樓上，後來伊就跟著她後面進去，伊上樓之後看到伊先
        生躺在床上，一絲不掛，然後看到被告還是一直叫他老
        公，躲在他背後，一隻手放在他肩上，一隻手放在他大
        腿，伊就走過去，伊想看伊先生是怎麼回事，然後被告
        一隻手揮過來，揮到伊右手臂，伊的右手臂就受傷，且
        伊和被告兩個才發生拉扯等語。證人丙○○於本院審理
        時證稱：伊坐在床上面，因為林漢清一直在拉伊的棉被
        ，甲○○跟被告在床的左手邊拉扯，而被告的睡衣應該
        是她們拉扯的時候當中肩帶扯斷，因為我有看到她們拉
        扯，後來被告睡衣肩帶就斷了，因為當時伊也在顧伊自
        己的棉被，因為林漢清在拉伊的棉被，且在她們拉扯期
        間，伊有聽到被告說要看我的女人長什麼樣子，胸部什
        麼樣子之類的話，當時旁邊有一個人拿照相機，一個人
        拿攝影機，伊有收到相片等語。是綜上判斷，告訴人未
        經被告同意進入被告家中，隨後與被告發生爭執，並且
        發生拉扯，而被告的睡衣之肩帶被扯斷，且告訴人所帶
        之人有拍照及攝影等情，堪以認定。
    ２、被告雖否認告訴人甲○○所受之前開傷害是因其拉扯所
        致，並以前開情詞置辯。惟查：從上述證人所言被告確
        實有與告訴人有所拉扯，且從告訴人之傷勢為左手、右
        手部、右上臂多處挫傷之傷害，與告訴人所稱與被告發
        生拉扯所造成，亦與常理無違，是被告前開所辯，不足
        採信。
（二）被告以拉扯方式而致告訴人甲○○受有前開傷害，乃係被
      告乙○○對於現在不法之侵害，而出於防衛自己權利之行
      為，核屬正當防衛，且亦無防衛過當，經查告訴人甲○○
      因侵入住宅、毀損及強制罪，經被告洪慧芳提起告訴，經
      台灣台北地方法院檢察署以96年度偵字第20586號、96 年
      度偵字第24901號起訴，經本院以97年度易字第671號審理
      後，於97年6月20日判決認為：「甲○○與丙○○為夫妻
      ，甲○○與林漢清為姐弟，甲○○、林漢清與丙○○分別
      具有家庭暴力防治法第3條第1、4款之家庭成員關係。甲○○因懷疑其夫丙○○與乙○○通姦，為捉姦在床，竟於
      民國96年8月12日上午4時許，夥同其弟林漢清及綽號「阿
      國」、「小馬」之真實姓名年籍不詳之成年男子，共同基
      於毀損、無故侵入他人住宅及使人行無義務之事之犯意聯
      絡，由綽號「阿國」、「小馬」之人攜帶相機及攝影機，
      前往乙○○所承租位於臺北市○○○路○段23號8樓之5之
      住處，甲○○先以隨身攜帶之老虎鉗試圖撬開該處大門，
      致該門靠近門鎖把手附近之門板變形凸起形成縫隙，致減
      損其防閑之效用，足以生損害於乙○○。嗣於甲○○尚未
      撬開大門之際，經乙○○發現門外有異，甫自行開門查探
      時，甲○○、林漢清及綽號「阿國」、「小馬」等人未得
      乙○○之同意，即共同拉開大門無故侵入乙○○之住宅內
      ，而於進入該住宅之臥室後，當場發現丙○○赤裸身體躺
      於床上，渠等為刻意蒐集丙○○與洪淑慧通姦之證據，明
      知乙○○與丙○○2人並無接受拍攝照片或影像之義務，
      且強行拉扯洪淑慧所穿睡衣有使之破裂之可能，竟仍不違
      背其本意，由甲○○動手強行拉扯乙○○之手臂及睡衣，
      林漢清並依甲○○之指示，強力扯下丙○○身上所緊裹之
      棉被，使乙○○、丙○○在床上一起入鏡，以供「阿國」
      、「小馬」拍攝二人之裸露及衣著情形，共同以此強暴手
      段強制丙○○、乙○○接受攝影而行無義務之事，並導致
      乙○○於拉扯過程中，受有左手、右上臂及右手部多處挫
      傷，及使乙○○當時身著之睡衣左側肩帶斷裂，而致令不
      堪用，足以生損害於乙○○」，因而判決甲○○毀損罪拘
      役三十日、侵入住宅罪三十日、強制罪拘役五十日，應執
      行拘役八十日，此有上開判決書在卷可稽，足見足見告訴
      人甲○○對被告法益發生損害，且正在發生中，核屬現在
      不法之侵害；被告洪慧芳以拉扯方式阻擋告訴人甲○○之
      行動，並無積極攻擊行為，而依當時之情況，顯係為防止
      及排除告訴人等現在侵入其住宅、毀損其睡衣、強制行為
      之侵害所必要之防衛行為，是被告前開傷害告訴人甲○○
      行為，已該當刑法第23條之正當防衛，且亦無防衛過當，
      甚為明確，被告及辯護人前開所辯，堪以採信。
（三）綜上所述，被告乙○○雖有傷害告訴人甲○○身體之行為
      ，然係告訴人甲○○先對被告乙○○為現時不法之侵害，
      被告為防衛自己法益免再受繼續侵害，方採取並未逾越必
      要範圍之防衛行為，合於刑法第23條正當防衛之要件，自
      屬不罰。此外，復查無其他積極證據足以證明被告乙○○
      有公訴人所指之傷害犯行，並使本院達到確信，揆諸前開
      法律規定及判例意旨，自應為被告乙○○無罪之諭知。
據上論斷，應依刑事訴訟法第284條之1、第301條第1項，判決如
主文。
本案經檢察官王鑫健到庭執行職務。
中    華    民    國    97    年    8     月    15    日
                  刑事第八庭  法  官  陳德民
上正本證明與原本無異。
如不服本判決，應於判決送達後10日內向本院提出上訴狀（應抄
附繕本）。告訴人或被害人如對於本判決不服者，應具備理由請
求檢察官上訴，其上訴期間之計算係以檢察官收受判決正本之日
期為準。
                                書記官  黃鈴容
中    華    民    國    97    年    8     月    15    日


司法院資訊處製作；財團法人民間司法改革基金會備份。
